【裁判字號】    99,訴,106
【裁判日期】    990223
【裁判案由】    損害賠償
【裁判全文】
臺灣臺中地方法院民事判決  99年度訴字第106號
原      告  甲○○
            丙○○
            丁○○
兼  上三人
訴訟代理人  戊○○
原      告  戊○○
被      告  乙○○
上列當事人間請求損害賠償事件，經本院於民國99年2月3日言詞
辯論終結，判決如下：
    主    文
原告之訴駁回。
訴訟費用由原告負擔。
    事實及理由
壹、原告訴之聲明：
    被告應給付新台幣（下同）688,940元及自起訴狀繕本送達
    被告翌日起至清償日止，按年利率5%計算之利息。
貳、事實摘要：
  一、原告起訴主張略以：
    (一)被告係原告甲○○之胞妹，原告係訴外人蘇旺竹之合法繼
      承人。
    (二)蘇旺竹於民國97年12月20日下午因病被送至中國醫藥大學
      附設醫院急診，次日醫院即發出病危通知，當日下午2時
      20分死亡。原告甲○○因身體不適託被告照顧蘇旺竹，詎
      被告竟利用機會取走蘇旺竹置於隨身包包內之之提款卡3
      張，並於蘇旺竹死後，持以分別自其郵局帳戶（帳號：
      00000000000*  ***）提領現金203,924元；大里市農會帳
      戶（帳號：000000 000***-*）105,016元；合作金庫銀行
      大里分行帳戶（帳號：00000000* ***）180,000元，另取
      走包包內現金200,000元，合計688,940元，爰依侵權行為
      法律規定，請求被告如數賠償原告上開款項。
  二、被告則以：
    (一)被告係蘇旺竹所設「靈聖宮」之義工及助手，平日即經常
      照顧蘇旺竹及協助其處理靈聖宮各項事務，原告起訴狀所
      提及之提款卡3張並非取自原告所謂蘇旺竹之隨身包，而
      是平日即已交給被告處理使用，提領之後乃供清償其生前
      債務及供作準備建廟之基金。至於原告所謂被告竊取包包
      內之現金200,000元一節，更屬子虛，毫無所據。
參、兩造不爭執事項：
  一、原告甲○○對於與本件同一金額之金錢及其他物品（手機
      二支、玉珮一塊、金鍊子一條）遭被告竊取，對被告提出
      刑事告訴，認被告涉犯竊盜罪嫌，業經台灣台中地方法院
      檢察署以98年度偵字第17070號不起訴處分，目前聲請再
      議中。
  二、被告確有以提款卡提領上開三金融機構帳戶內款項，提領
      金額連同跨行轉帳手續費，即如原告起訴狀所主張之金額
      。
肆、本院之判斷：
  一、按當事人主張有利於己之事實者，就其事實有舉證之責任
      。但法律別有規定，或依其情形顯失公平者，不在此限。
      民事訴訟法第277條定有明文。
  二、首查原告主張被告自蘇旺竹之「隨身包」內取走現金200,
      000元部分，原告坦承並無法提出證明有該金額款項存在
      之事實，是以此部分原告主張被告竊取行為致生損害，自
      非有據，應予駁回。
  三、次查，原告主張被告自蘇旺竹之「隨身包」內取走提款卡
      3張云云，為被告否認有受託保管此一「隨身包」，原告
      復無法舉證以實其說，自難憑採。
  四、雖被告坦承在蘇旺竹生前即已受託保管及使用系爭提款卡
      3張，惟此與原告起訴主張自蘇旺竹「隨身包」中竊取提
      款卡之基本事實已有未符，自難認原告已盡其舉證之責任
      。
  五、至於原告主張被告於蘇旺竹死亡後始提領蘇旺竹金融帳戶
      內上開款項一節，雖為被告不爭執，並據原告提出帳戶明
      細為證，堪信為真正。惟查，蘇旺竹於生前既已將系爭提
      款卡交付被告保管、使用，應可推認有將各該帳戶內存款
      概括授權被告運用之意思。
  六、查蘇旺竹於生前不管有關個人生活支出或「靈聖宮」之相
      關支出等會計事務，均係由被告乙○○所負責，此亦可從
      蘇旺竹於生前即將相關金融帳戶即前述3帳戶全部交由被
      告乙○○所負責、保管，原告於提出刑事告訴及本件起訴
      時尚任憑臆測，主張係被告自蘇旺竹「隨身包」中竊取，
      可得印證。是蘇旺竹之生前及靈聖宮等財務管理，應可認
      定係由蘇旺竹全權授權予被告乙○○統籌處理，應無疑義
      。是本案即應審究被告乙○○於蘇旺竹死亡後，所領取款
      項之用途為何，進而判斷被告乙○○是否主觀上有意圖為
      自己不法所有之犯意。而上開3個帳戶，其中郵局帳戶之
      存款係屬於靈聖宮信徒所捐獻，準備用以興建廟宇之用；
      農會之帳戶則用於支付蘇旺竹個人生活開銷。此外，合作
      金庫之帳戶係靈聖宮之信徒所捐贈之香油錢，用以支付靈
      聖宮之平日開銷所需。其中郵局帳戶內所領取之款項203,
      924元，然上開款項係先前靈聖宮之信徒所捐贈，用以興
      建廟宇之用；另大里市農會則領取105,016元用以清償蘇
      旺竹生前所積欠友人吳正堂之債務。此外，合作金庫亦提
      領180,000元，作為支付靈聖宮先前之相關花費，此部分
      亦經檢察官傳喚證人即靈聖宮之義工涂秋吉、黃開森等人
      於偵訊時證述大致相符，復有吳正堂所簽收之收據1張及
      支付靈聖宮之相關收據等附卷可稽（被告答辯狀附證物三
      ）。另有關郵局帳戶內200,000元款項，確屬建廟基金而
      暫交由被告乙○○保管，事後再以靈聖宮之主任委員、副
      主任委員及會計等人之名義予以存入金融機構，此亦有靈
      聖宮98年2月15日之靈聖宮管理委員會會議記錄1份在卷（
      見被告答辯狀附證物二）足參。再查：蘇旺竹名下之合作
      金庫帳戶內於97年12月22日時，仍有存款餘額10萬元，此
      亦有合作金庫交易資料查詢單1份在卷足憑。則就此以觀
      ，被告乙○○苟真對於蘇旺竹之財產有所覬覦或主觀上有
      所不法所有之意圖，大可將蘇旺竹此帳戶之款項予以全部
      提領一空，是被告乙○○上開所辯，尚可採信，業據檢察
      官查證確認因而為不起訴處分，此與本院上開認定相符，
      應屬可採。
  七、綜上所述，原告未能舉證證明被告竊取系爭提款卡3張並
      於蘇旺竹死後盜領帳戶內款項，致原告受有任何財產上之
      損害。從而，原告本件請求尚屬乏據，應予駁回。
伍、結論：原告之訴為無理由，依民事訴訟法第78條、第85條第
    1項前段，判決如主文。
中    華    民    國    99    年    2    月     23    日
                  民事第三庭  法  官  曹宗鼎
上正本係照原本作成。
如對本判決上訴，須於送達後20日內向本院提出上訴狀。
中    華    民    國    99    年    2    月     23    日
                              書記官

司法院資訊處製作；財團法人民間司法改革基金會備份。
